【裁判字號】    88,聲再,253
【裁判日期】    890502
【裁判案由】    詐欺等
【裁判全文】
臺灣高等法院臺南分院刑事裁定          八十八年度聲再字第二五三號   Ｃ
      再審聲請人
      即受判決人  丙  ○  ○
右列聲請人因侵占案件，對於本院八十八年度上易字第五九二號中華民國八十八年十
月十四日第二審確定判決（臺灣台南地方法院八十七年度自字第二八二號），聲請再
審，本院裁定如左：
      主      文
再審之聲請駁回。
      理      由
一、聲請人聲請再審意旨略稱：聲請人對本院八十八年度上易字第五九二號侵占案件
    有罪之確定判決，認有下列足生影響於判決之重要證據漏未審酌，為此依刑事訴
    訟法第四百二十一條規定，於法定期間二十日內聲請本件再審云云。
（一）自訴人於一審提出流水帳明細中，記載有關謝金華在花旗銀行台南分行開設0
    00000000000000帳號，於（１）八十五年四月一日入款一百零五
    萬元。（２）八十五年四月十五日入款一百十六萬六千零三十一元。（３）八十
    五年四月十六日入款十九萬八千四百五十元。（４）八十五年四月二十三日入款
    二十萬元。（５）八十五年四月三十日入款五十九萬二千四百三十一元。合計三
    百十四萬六千八百八十一元。除編號（１）一百零五萬元係吳國榮直接匯至謝金
    華上開帳戶，而由謝金華親自簽發面額一百萬元之支票交予聲請人乙○○之債權
    人陳培生（陳陪生再向郭明宗調借），以清償乙○○之借款債務（此觀陳培生於
    原確定判決本院八十八年六月十一日之證詞及花旗銀行八十八年九月十日（八八
    ）消管字第二二九四號函附謝金華親筆簽發面額一百萬元，八十五年四月十五日
    之支票背面有陳培生之簽名可稽）外，其餘均由聲請人甲○○聽從總經理謝金華
    之指示，將公司資金匯入謝金華之帳戶內，此亦有卷附原確定判決花旗銀行八十
    八年六月七日（八八）消管字第一三八七號函之回覆資料可資證明；而有關上開
    五筆入款之去向，依花旗銀行八十八年九月十日（八八）消管字第二二九四號函
    檢附之支票及匯款申請書，及如附表所示除編號６之支票外，其餘十二張之支票
    發票日及金額均係謝金華親筆所寫，則其於原確定判決本院八十八年七月二十三
    日審理中證稱不知道有三百多萬元匯入其帳戶，及聲請人丙○○向其借七張空白
    票‧‧‧等，顯係謊言，且如附表編號３、５、１１所示之支票合計七十七萬元
    ，均由謝金華以現金票提領現金，準此謝金華於八十五年五月六日前既未出資分
    文（八十五年六月以後始出資二百萬元），竟以至少提領現金七十七萬元之公司
    資金，及簽發如附表編號２、４、８、１０、１２、１３所示之支票，合計八十
    六萬八千三百元予第三人提示兌現，事後竟偽稱不知，並將責任推卸予聲請人，
    誣指聲請人侵占公款，此觀諸附表編號１、７、９所示之支票均係謝金華親筆填
    寫發票人、發票日及金額交予走馬瀨公司之債權人清償舊債，足見聲請人主張自
    訴人與謝金華等股東當時入股時，確有同意渠等先出資八百萬元以供聲請人清償
    走馬瀨公司之舊債務，應有所據。
（二）茲聲請人甲○○及吳國榮前開匯入謝金華帳戶之聯畿公司資金高達三百十四萬
    六千多元，經查既係謝金華簽發如附表所示十三張支票支出殆盡，則其偽稱交空
    白票七張予聲請人丙○○使用‧‧‧云云，已與上開十三張支票數目不符，且其
    中附表編號３、５、１１三張支票均係謝金華以現金票提領現金，此關該票背面
    謝金華之簽名與其於原確定判決一、二審中作證後之簽名完全相同，足見該等支
    票確係謝金華所簽發，詎原確定判決就證人前開稱不知有三百多萬元匯入之帳戶
    （卻能領走該帳戶內七十七萬元），此顯而易見虛偽之證詞，竟予以採信，且就
    該筆票據上之金額、日期究係謝金華所填寫？亦或係聲請人方面所載未予以鑑定
    （實際上除編號６支票外，其餘十二張支票之發票日及金額均係謝金華親筆所填
    寫），及率認聲請人向謝金華借票所填，完全未審酌上開對聲請人有利之證據，
    殊屬非是。
（三）又本件聯畿公司迄至八十五年五月二十五日聲請人甲○○辭任會計止，其收取
    自訴人入款四百萬元，吳國榮入款一百八十五萬元，楊克田入款二百三十萬元
    （謝金華則於八十六年六月後始出資），合計八百十五萬元，此請參見偵查卷第
    一百二十七頁，及自訴人於原確定判決本院八十七年七月二十三日審理中亦自承
    ：「實際出八百十五萬元」即明，茲謝金華於八十七年一月十二日偵查中證稱：
    「他要匯到國外的款項有告訴我」（偵查卷第八十一頁），及於八十七年三月二
    十三日陳述狀中亦表明：「在此期間亦陸續匯款至國外乙○○帳戶供作買賣鋼鐵
    、木材、海參等資金，故凡與公司相關之支出，本人均瞭解」（見偵查卷第一八
    三頁），則聲請人甲○○匯款三百二十八萬三千五百十一元，至新幾內亞予聲請
    人乙○○購買鋼鐵‧‧‧等貨物，既經在國內聯畿公司之總經理謝金華所認可，
    再加上前吳國榮及甲○○匯至謝金華花旗銀行帳戶（見流水帳明細表），合計已
    高達六百四十九萬一千四百五十四元，另有關公司辦公室租金、雜支、支出等，
    亦經聲請人甲○○記明流水帳明細交予接任之會計陳麗月，並經謝金華確認無誤
    ，則公司實收資金八百十五萬元扣除前開金額，公司豈有可能尚有六百萬元可供
    聲請人侵佔？茲原確定判決就謝金華前開有利聲請人之證詞及陳述均漏為審酌，
    實無法令人甘服。
（四）按八十五年六月間聯畿公司和時詳行公司簽訂一批廢鐵交易，時詳行公司並開
    出三千三百萬元之信用狀予聯畿公司，不料謝金華竟將此信用狀轉給其好友經營
    之緯浩公司，此有卷附信用狀可稽，事後聲請人乙○○獲悉後曾與謝金華發生強
    烈爭執，是以謝金華乃於八十五年七月八日拿出一張內容已寫好之聲明書，惟上
    開聲明書之內容既非乙○○所書寫，則原確定判決竟誤以聲明書第（三）項第（
    ２）款所載：「公司爾後在不影響公司正常運作之下，再由盈餘中逐次回補原認
    同之公司負債七百萬元」等語，乃乙○○於事後就挪用上開款項之去向及事後處
    理方式加以說明而已‧‧‧云云，而未詳查上開記載係謝金華所擬，反而顯示謝
    金華確有認同清償走馬瀨公司之舊債‧‧‧等情，實有未恰，且證人王泰明於八
    十五年八月份至新幾內亞時，發現謝金華以其職務之便指示蔡明昌將環球公司移
    轉予聯畿公司數千萬元之木材、海參等盜賣（請參閱偵查卷第一四一至一四六頁
    ），並將聯畿公司（已承受環球公司全部資產）之全部股權登記為謝金華百分之
    四十、吳國榮百分之三十、楊克田百分之三十（請參見偵查卷第四十二頁），足
    見本件係謝金華、吳國榮、楊克田非法盜賣公司資產及掩飾渠等霸佔公司所有股
    權之犯行。
二、按有罪判決確定後如係不得上訴第三審法院之案件，其經第二審確定有罪之判決
    ，如就足以影響於判決之重要證據漏為審酌者，得為受判決人之利益聲請再審，
    刑事訴訟法第四百二十一條固定有明文。惟所謂之重要證據漏未審酌，係指第二
    審判決前已經提出之重要證據未予審酌，且該證據必須可認為確實足以動搖原判
    決事實之認定者始足當之，苟該證據業已提出經原確定判決予以指駁，並敘明捨
    棄不採之理由，或該證據於原確定判決前並未提出而未斟酌，或縱提出未斟酌，
    惟如經斟酌亦不足以動搖原判決者，或判決確定後，始發見之證據，判決當時既
    無從審酌，即非該條所謂重要證據漏未審酌，則其聲請再審，即無再審理由。
三、經查再審聲請人所提出上開關於重要證據漏未審酌之再審理由，均係聲請人於該
    案確定判決前已提出之抗辯及聲請傳訊調查之證據，此觀偵查卷第七十二、七十
    九至八十三、八十八至八十九、九十六、一三一、一四九至一五二、一七六至一
    七八、一八六至一八七、及一九七至一九八頁，原審卷第五十六至六十一、一六
    六至一七０、一九三至一九四、二００至二一一頁，及本院第一卷第四十一至四
    十三、六十二至六十三、一八四至一八九、第二卷第四十九至五十五、一三六至
    一四三頁之各偵審筆錄即明。且各該聲請再審之理由，均已經原確定判決詳予指
    駁，並說明不予採信之理由在案，亦有該確定判決理由欄甲欄中第二項所載內容
    足稽。其中於第（２）（３）款中對於聲請人丙○○、乙○○、甲○○三人，將
    自訴人與其他股東投資聯畿公司之資金六百萬元，挪用於聯畿公司業務範圍以外
    之事實，認業據聲請人乙○○、甲○○於原審供承有以股東投資中六百萬元沖掉
    個人負債不諱，並有聲請人乙○○於八十五年七月八日所立聲明書第（三）項記
    載：挪用公司股金六百萬元乙節，均屬貼補ＭＯＲＳＢＹ廢鐵出口案之損失．．
    ．等語可稽，足證聲請人三人確有將上開款項挪作他用之事實。又據聲請人甲○○於上開偵查案件中坦承：我有支付丙○○私人債務九十三萬九千八百零六元，
    因公司有同意八百萬元先讓丙○○使用等語，益證聲請人乙○○、甲○○等人挪
    用上開款項，用於彼二人及聲請人丙○○個人債務之清償不無關係，衡情聲請人
    丙○○自無毫無所知之理。況楊許慈惠所有上開存有投資款項帳戶之存摺、印章
    ，早於八十五年三月底，即交由聲請人丙○○保管，迨帳戶內已無剩餘金額後，
    聲請人丙○○始將存摺、印章返還予楊許慈惠之事實，亦經證人楊許慈惠於原審
    指證甚詳，繼在本院調查時證稱：八十五年三月二十八日楊克田向我說他將我的
    印章、存摺交給丙○○，存摺、印章沒有交回來前，甲○○不可能到我家拿存摺
    及印章等語，而證人楊克田亦於本院調查時證稱：我出資二百五十萬元，公司剛
    成立，所以暫時借用楊許慈惠的帳戶，商談的第三天，我把楊許慈惠的存摺、印
    章直接交給丙○○等語在卷，是以聲請人丙○○對於上開帳內資金之往來情形，
    絕無不知之理。綜上所述，足證聲請人丙○○對於上開投資款項之流向，不僅非
    無關連，且有提供上開存摺、印章予聲請人甲○○占用帳戶內款項，以清償聲請
    人丙○○個人及乙○○、甲○○所經營走馬瀨公司債務之事實甚明。至於證人王
    泰銘於本院調查時稱：我有看過謝金華指派甲○○至楊許慈惠家中拿存摺、印章
    ，並載甲○○二、三次到楊許慈惠家云云，與印章、存摺所有人即證人楊許慈惠
    、楊克田所述不符，局外人王泰銘難知其全貌，是其證詞難以採信。於第（４）
    款以自訴人及證人謝金華在原審均否認有同意聲請人三人挪用上開款項，又據證
    人謝金華在本院調查時證稱：聯畿公司我投資二百萬元，我沒有同意以股東投資
    資金償還舊債，也不知道公司有舊債，我不知道六百萬元轉帳情形，當時情形是
    聲請人外面有債務，丙○○向我借七張空白票，目的是要去緩和債務，我只在票
    面簽名，甲○○把票開出去，請吳國榮把錢匯入我帳戶，匯多少我不知道，事後
    我才知道匯了一百零五萬元，八十五年五月二十一日聯畿公司要正式成立營運，
    大家都來公司，我請甲○○把股東出的錢算一算，才曉得公司沒有錢，講不清楚
    的帳有六百萬元，講清楚的我們就認帳等語甚詳。且據聲請人乙○○在原審八十
    七年七月二十八日調查時曾稱：自訴人等投資係要成立聯畿公司承接環球公司，
    當時他們先出資八百萬元清償我個人債務等語，與聲請人上開所辯，就資金去向
    已有出入。另據證人王泰銘在原審證稱：我與乙○○、甲○○等人成立之走馬瀨
    公司主要從事木材事業，我個人另在新幾內亞經營環球公司，並於八十五年四月
    二日與乙○○正式合作申請設立，同年三月底另邀自訴人等投資籌設聯畿公司，
    聯畿公司主要係承擔環球公司之業務，環球公司並同時結束營業，環球公司係我
    與乙○○負責經營，營業狀況平平，應不致虧損；另聯畿公司係謝金華負責經營
    ，生產器具仍在，營業情形伊不清楚；走馬瀨公司係甲○○負責經營等語以觀，
    可知聯畿公司所承繼者乃環球公司之業務，而非走馬瀨公司，故縱欲以聯畿公司
    之資金償還舊債者，亦應係屬環球公司之舊債，而非走馬瀨公司者。參以證人王
    泰銘並不知乙○○有挪用六百萬元資金清償走馬瀨公司舊帳之事，業據該證人王
    泰銘於同前案偵訊中陳明在卷（見偵卷一五二頁）。益證聲請人等辯稱於邀自訴
    人等投資之初，即已言明先以彼等之投資金額補償走馬瀨公司債務云云，顯非實
    在。至聲請人乙○○於八十五年七月八日所立聲明書第（三）項記載：挪用公司
    股金六百萬元乙節，均屬貼補ＭＯＲＳＢＹ廢鐵出口案之損失．．．，同項第二
    款並載明公司爾後在不影響公司正常運作之下，再由盈餘中逐次回補原認同之公
    司負債七百萬元等語，乃聲請人乙○○於事後，就挪用上開款項之去向及事後之
    處理方式加以說明而已，尚不能據以否認聲請人等已成立之侵占犯行。至於證人
    王泰銘、邱麗花、尤仕庭於本院調查時稱：八十五年三月二十五日彼等同在新幾
    內亞的一家飯店時，謝金華從丙○○家打一通長達一小時之長途電話，至該飯店
    要求加入新幾內亞開發投資事業，並傳真有四頁內容之資料給在該飯店之乙○○
    ，當時謝金華有同意自一千八百萬元投資資金中，提出八百萬元清償丙○○、乙○○的舊債云云。惟查證人王泰銘是環球公司之原始創辦人，並與聲請人乙○○
    負責經營該公司，而證人陳麗花與聲請人乙○○同居生有一子，並由聲請人乙○○認養，為彼等所是認，顯見證人王泰銘、陳麗花二人與聲請人乙○○關係密切
    ，其證詞不免偏頗，何況證人尤仕庭於八十五年三月二十五日人在國內，並未出
    國至新幾內亞之事實，有內政部警政署入出境管理局八十八年九月六日（八八）
    境信昌字第六二九一一號函送尤仕庭之入出境紀錄資料一份可稽，則證人王泰銘
    、邱麗花、尤仕庭上開證詞，顯非實在，不足採信。另證人陳培生於本院調查時
    稱：新股東是否同意提出八百萬元還乙○○一些舊債，依我個人想法，謝金華應
    該有同意，不然不會開票出來，並有兌現云云，純屬證人陳培生個人猜測之詞，
    不足作為被告有利之認定。於第（５）款以從上開證人謝金華、楊克昌、楊許慈
    惠、陳麗月之證言，及證人陳培生在本院調查時稱：謝金華有開一張一百零五萬
    元的支票給乙○○還一些舊債，是由我出面向朋友調借現款，向朋友借款時連帶
    支票票款設定抵押權，後來支票有兌現等語，參酌聲請人乙○○（債務人）於八
    十五年三月七日提供土地讓債權人郭明宗設定抵押權等情（有土地登記謄本在卷
    可稽）綜合以觀，足認聲請人丙○○係於八十八年三月二十五日決定成立聯畿公
    司之前，即向謝金華借用經謝金華簽名之空白支票七張要去緩和其私人舊債，迄
    聯畿公司決議成立之後，乃與聲請人乙○○、甲○○利用謝金華、楊許慈專銀行
    甲存帳戶，及持有楊許慈惠存摺、印章之便，令聯畿公司股東將股金及以借謝金
    華空白支票填入金額、發票日持向他人調借資金存入上開帳戶，除用於聯畿公司
    固定正常開銷外，其他則擅自用於兌現所借用支票之票款，以償還聲請人私人舊
    債及擅自從楊許慈惠帳戶內匯出款項，而將聯畿公司股款六百萬元侵占入己，嗣
    於八十五年五月二十一日聯畿公司要正式成立營運時，始為投資人發覺上情，至
    為灼然。是依聲請人聲請所函查證人謝金華、楊許慈惠在銀行帳戶款項進出狀況
    ，已不足作為聲請人有利認定之依據。再者統計自訴人與其他投資人等上開投資
    聯畿公司金額不過一千餘萬元，倘彼等同意上開聲請人先以其中八百萬元清償舊
    債，則上開投資款即所剩無幾，如何足以支應該公司之營運資本。故自訴人稱其
    係因不願投資舊公司，始協議成立新公司（聯畿公司），自無同意上開聲請人再
    以投資金額清償舊公司債務之可能，較符常情，而堪採信。從而依調查證據結果
    ，綜合全辯論意旨，認聲請人丙○○、乙○○、甲○○三人之侵占犯行明確，並
    均依法各量處有期徒刑一年，已非無據。且按證據之取捨，係屬事實審法院職權
    之行使，聲請人徒就原確定判決證據之取捨而為指摘，已非適法之再審理由，另
    聲請人所提再審理由，縱有未經原確定判決予以論及，惟就各該證據形式觀之，
    縱予審酌亦難為聲請人有利之證明，仍不影響本件犯罪事實之認定。綜上核與刑
    事訴訟法第四百二十一條所定之聲請再審要件不符，聲請人聲請再審為無理由，
    應予駁回。
四、據上論斷，應依刑事訴訟法第四百三十四條第一項，裁定如主文。
中    華    民    國      八十九      年      五      月      二        日
                                  臺灣高等法院臺南分院刑事第二庭
                                      審判長法官  游    明    仁
                                            法官  蘇    重    信
                                            法官  林    永    茂
右正本證明與原本無異。
不得抗告。
                                      法院書記官  楊    清    旺
中    華    民    國      八十九      年      五      月      四        日


司法院資訊處製作；財團法人民間司法改革基金會備份。
